臺灣高等法院高雄分院刑事判決　　　　　九十一年度上易字第七八號
　　上訴人　台灣高雄地方法院檢察署檢察官
　　上訴人
　　即被告　丙○○
右上訴人因被告傷害等案件，不服臺灣高雄地方法院八十九年度易字第四０九七號中
華民國九十一年三月二十九日第一審判決（起訴案號：臺灣高雄地方法院檢察署八十
七年度偵字第三五六二號），提起上訴，本院判決如左：
      主      文
原判決撤銷。
丙○○無罪。
      理      由
一、公訴意旨略以丙○○係高雄市○○區○○街五六四巷二三號「鼎山高大百貨大樓
    公寓大廈管理委員會」（以下簡稱鼎山高大百貨大樓）主任委員，明知該大樓地
    下二層為高殿育樂股份有限公司（以下簡稱高殿公司）所有，自民國（下同）八
    十二年間起，由乙○○有償承租該樓層，並利用該樓層所劃定停車位對外出租，
    藉收取租金賴以維生。詎丙○○在前任委員會對乙○○提出竊佔罪等告訴後，仍
    無法終止、解決乙○○之承租權，竟私自決意不循法律途徑，於八十七年一月三
    十一日，以鼎山高大百貨大樓管理委員會名義，發出敬告各車主之通知，表示「
    乙○○為非法出租者，請各車主注意，近期本管委會決定將停車場收回自行管理
    。若有意承租者，請向管理員登記承租，以本大樓住戶優先承租」，繼之於八十
    七年二月七日以鼎山高大百貨大樓管理委員會名義，在大樓張貼「管委會：：：
    今已合法收回停車場，以後若需租車位，請至中庭管理員處登記承租，近期將設
    管制車輛進出關卡，二十四小時監控」、「前向乙○○承租者，管委會不承認」
    等公告，更於八十九年二月九日上午九時許，未經乙○○之同意或授權，夥同多
    名不詳姓名者，在上開大樓地下二層出口處，強行搭建鐵門及柵欄，封閉停車場
    車道，丙○○見乙○○上前阻止，並手持相機拍照存證，即心生不滿，基於傷害
    之犯意，出手毆打乙○○而施以強暴手段，使乙○○因而受有左眼間挫傷血腫四
    乘三公分，此外，車位承租人沈吉清、陳成、鄭進中等人亦因丙○○之上開種種
    作為而未再將租金交付乙○○，妨害乙○○行使承租權，經被害人乙○○提出告
    訴，因認被告丙○○不無觸犯刑法第二百七十七條第一項傷害及刑法第三百零四
    條第一項之強制罪，二罪有方法結果之牽連關係，應從一重依傷害罪處斷云云。
二、按犯罪事實應依證據認定之，無證據不得推定其犯罪事實；又不能證明被告犯罪
    者，應諭知無罪之判決，刑事訴訟法第一百五十四條、第三百零一條第一項分別
    定有明文。又認定不利於被告之事實，須依積極證據，苟積極證據不足為不利於
    被告事實之認定時，即應為有利於被告之認定，更不必有何有利之證據（最高法
    院三十年上字第八一六號判例參照）。另事實之認定，應憑證據，如未能發現相
    當證據，或證據不足以證明，自不得以推測或擬制之方法，以為裁判基礎（最高
    法院四十年台上字第八六號判例參照）。再告訴人之告訴，本以使被告受刑事追
    訴為目的，故其陳述是否與事實相符，自應調查其他證據，以資審認，苟其所為
    攻擊之詞，尚有瑕疵，則在此瑕疵未予究明以前，即不能據採為斷罪之基礎（最
    高法院六十九年台上字第一五三一號判例參照）。又刑法第三百零四條第一項之
    強制罪，固不須以對特定人施強暴、脅迫為必要，凡一切有形力之行使，直接間
    接對人對物，均足以成立本條之罪，但如未達於強脅之程度者，即不應論罪（司
    法院院解字第三五六七號解釋參照）。
三、公訴人認定被告丙○○涉有右開傷害及強制罪犯行，係以右揭犯罪事實，業據被
    告丙○○供承其係鼎山高大百貨大樓主任委員，確有在地下二層設置柵欄等入口
    管制，向承租車位者收取管理費，並於八十九年二月九日乙○○持相機拍照時，
    以手去掩等語無訛，復據告訴人乙○○指訴綦詳，並有證人陳星、利文貴、沈吉
    清、陳成、鄭進中及陳進來等人證述明確，及租賃契約書、敬告各車主通知單、
    公告、照片、診斷證明書、鼎山高大停車場專用證、公寓大廈管理組織報備證明
    等附卷足憑等情，為其論據。
四、訊據上訴人即被告丙○○對其於右揭時地，以鼎山高大百貨大樓主任委員之名義
    雇用鐵工師傅組裝鐵門及柵欄管制進出，並因之與告訴人乙○○發生口角爭執，
    及出手去摭掩乙○○拍照之事實不諱，惟堅決否認有何傷害及妨害告訴人行使權
    利之犯行，辯稱：地下二樓是防空避難室兼停車空間，應屬全體區分所有權人共
    有，更不得變更作為他種用途使用，且管理委員會依法有使用權及管理權，故依
    高殿公司陳健星所出具之委託書及住戶開會決議收回才加以收回管理，只收管理
    費，沒有向車主收取租金，設鐵門柵欄僅係基於安全考量，便於檢查停車證，因
    乙○○無故拿相機要拍伊，所以用手去阻擋遮掩，沒有要傷害及妨害乙○○行使
    其權利等語。
五、經查告訴人吳清稱於案發當日之八十七年二月九日下午六時二十分至臺灣高雄地
    方法院檢察署按鈴申告時，僅申訴被告丙○○侵占，並未告訴傷害，係於同年月
    二十日出庭時，始告被告傷害，並提出文雄醫院之診斷證明書為證（見偵查卷第
    九、二五、二八頁）；惟被告丙○○自檢察官偵查、原審以迄本院審理時始終否
    認有向告訴人揮拳毆打其臉部之情事。告訴人於檢察官偵查中雖稱傷害時有人目
    擊，但稱不知姓名（見偵查卷第二五頁），於原審審理時則稱：一共有三位警員
    在場，其中一位是民族路派出所管區吳警員等語（見原審卷第八五頁），嗣又稱
    警員吳義川及利文貴有在場看見等語（見原審卷第一九四、一九五頁），惟據證
    人即警員吳義川於原審證稱：「八十七年二月九日我休假沒有上班，二月九日我
    沒有去，我是在二月七日早上因所裡有收到公文，大樓管委會要收回停車場，所
    裡派我及另一位同事到場維持秩序」等語（第一九四頁）。另一證人即警員利文
    貴於原審亦證稱：「二月九日我與另一位同事機車巡邏勤務，有人報案，我們就
    到現場，我們是事後才到達現場，我到達時被告、乙○○及保全人員在場，他們
    只陳述發生的情形，他們沒有再起爭執，他們之前發生的事我並不知道，我也不
    知道被告有打乙○○左眼：：：」等語（均見原審卷第一九四頁），則告訴人所
    稱有上開證人目睹被告對其傷害，即非事實。又證人即該大樓住戶陳玉井於原審
    亦證稱：「案發當日我剛好自那邊經過，我看見有警察在那邊處理，我待了一下
    就離開了，當時在庭上的乙○○也在場，印象中我沒看見他臉上有受傷：：我沒
    看見他們有肢體上的衝突」等語（見原審卷第二三二頁），是除告訴人乙○○之
    片面指訴外，並無證人目睹被告有傷害告訴人之情事，而告訴人所提出之驗傷診
    斷書只能證明其左眼間有挫傷血腫之傷害，但不能執此即認該傷害係遭被告毆打
    所致。
六、再查鼎山高大百貨大樓地下二層係由建商總安公司出售予高殿公司而由高殿公司
    取得所有權，自八十二年間起，由高殿公司出租予告訴人乙○○，告訴人即利用
    該樓層劃定停車位對外出租，嗣該高殿公司與告訴人間之租賃契約約成為不定期
    租賃，又因該停車場長期管理不善，經該大樓任戶抗議，高殿公司負責人陳健星
    乃於八十六年六月三日出具委託書，委託該大樓管理委員會收回自行管理，此情
    為被告丙○○供明在卷，並經證人陳健星於檢察官偵查及原審審理時證述屬實（
    見偵查卷第一五０頁及原審卷第三一、三二頁），復有前開委託書影本附卷可稽
    （見原審卷第一七四頁），姑不論被告所述「總安公司與高殿公司係家族關係，
    該地下二層乃為法定防空避難室兼停車空間，屬大樓全體住戶之公設土地，建商
    取巧將之出售予自己家族之高殿公司，告訴人乙○○僅是建商利用之一個棋子，
    高殿公司偽將停車場租予乙○○，並故意使之成為不定期租約，以對抗大樓住戶
    ，經住戶抗議，又假意書立委託書委由大樓管理委員會收回管理」等情，是否真
    實，然被告係依該地下二層所有權人高殿公司負責人陳健星之委託，始欲在該地
    下樓裝置鐵門及柵欄，以利管制車輛進出，而維護大樓安全，主觀上應無妨害告
    訴人吳清稱行使權利之犯意，況告訴人乙○○於原審審理時亦供稱：「：：後來
    在二月九日被告、陳玉井都在場，因被告有先通知要來裝鐵門及柵欄，因進出的
    門被我控制住了，陳玉井就說要去叫瓦斯來切開門：：：」、「：：被告叫人家
    來搭建鐵門及欄柵的，被告在旁邊指揮，當時我甲要將門拉上去，我要阻擋他們
    不讓他們搭建鐵門及柵欄，結果無法阻擋：：：」、「當時工人將做好的柵欄及
    鐵捲門載來要安裝，因我本身早有管制車輛進出的高度，所以工人載柵欄及鐵捲
    門的車子太高了被鐵捲門擋住開不進地下樓停車場，我就拿像機要拍他們車子卡
    在鐵捲門當時的情形當做證據：：」等語（見原審卷第二三三、三０四、三三０
    頁），足見案發當時被告叫來之工人尚未將鐵捲門及柵欄裝上，且告訴人原即有
    舊鐵捲門之遙控器，足以控制車輛進出，是被告縱有僱用工人裝置鐵捲門及柵欄
    之行為，亦尚未達到對告訴人施強暴脅迫之程度。另證人陳成、沈吉清、鄭進中
    雖未再將租金交付告訴人，但並無證據證明係被告施用強暴脅迫所致。
七、綜上所述，並無確切之證據足證被告丙○○有傷害及強制罪犯行，原審未予詳查
    ，遽予論罪科刑，自有未洽，被告上訴否認犯罪而指摘原判決不當，非無理由，
    檢察官循告訴人之聲請，上訴指摘原判決量刑太輕，即無理由，應由本院將原判
    決撤銷，諭知被告無罪。
據上論結，應依刑事訴訟法第三百六十九條第一項前段、第三百六十四條、第三百零
一條第一項，判決如主文。
本案經檢察官鄭文貴到庭執行職務。
中    華    民    國        九十一      年      六      月    二十五    日
                              臺灣高等法院高雄分院刑事第四庭
                                  審判長法官  蕭權閔
                                        法官  李嘉興
                                        法官  陳吉雄
右甲本證明與原本無異。
不得上訴。
                                      書記官  黎  珍
中    華    民    國        九十一      年      六      月    二十七    日
                                                                      Ｈ
